臺灣橋頭地方法院刑事判決　
111年度易字第168號
公　訴　人　臺灣橋頭地方檢察署檢察官
被　　　告　張鈞豪　
上列被告因妨害自由案件，經檢察官提起公訴（111年度偵字第5
3號），本院判決如下：
    主  文
張鈞豪犯侵入住宅罪，處有期徒刑參月，如易科罰金，以新臺幣
壹仟元折算壹日。   
    事  實
一、張鈞豪基於侵入他人住宅之犯意，於民國110年10月17日21
    時36分許，未經任原及其他住戶同意，擅自進入位於高雄市
    楠梓區瑞屏路27巷19號即任原所居住之公寓，沿樓梯上至該
    公寓1樓至2樓之樓梯間，以此方式無故侵入上開住宅。嗣經
    任原報警處理，始悉上情。
二、案經任原訴請高雄市政府警察局楠梓分局報請臺灣橋頭地方
    檢察署檢察官偵查起訴。
    理    由
一、證據能力：
  ㈠按被告以外之人於偵查中向檢察官所為之陳述，除顯有不可
    信之情況者外，得為證據，刑事訴訟法第159之1條第2項定
    有明文。被告雖主張證人任原、羅龍生於偵查中之證述，均
    無證據能力；惟查，證人任原、羅龍生於檢察官偵查中所為
    之陳述，業經具結，核其製作筆錄過程，並無違法取證之瑕
    疵，況於本院審理時已依人證調查程序，傳喚證人任原、羅
    龍生到庭進行交互詰問，給予被告對質詰問之機會，故證人
    任原、羅龍生於偵查中之陳述，既無顯不可信情況，自得作
    為證據。另被告雖主張證人任原、羅龍生、鍾銘源於警詢中
    之陳述，亦無證據能力，惟本判決並未引用上開證人於警詢
    中之陳述，故爰不贅述此部分證據能力，合先敘明。
  ㈡又卷附監視器錄影畫面係以攝影機之功能所攝錄之圖像，不
    含有人類意思表達之供述要素，所拍攝內容與現實情狀之一
    致性，係透過機械原理加以還原，並無人對現實情形之記憶
    、知覺經常可能發生之誤差，故該等監視器影像屬非供述證
    據，並無傳聞法則之適用（最高法院97年度台上字第3854號
    判決意旨參照）。本院審酌此證據資料之取得並無違背法定
    程序之情形，且經本院依法踐行證據之調查程序，應認具有
    證據能力。
二、認定事實所憑之證據及理由：
    訊據被告固坦承有於前揭時、地，進入上址公寓樓梯間，至
    該樓梯間1、2樓處，並經告訴人任原要求被告離去，而與告
    訴人發生爭執，嗣經警據報到場處理等事實；惟矢口否認有
    何侵入住宅之犯行，並辯稱：當天是要去找「阿銘」，確認
    他不在我就要走了，並非無故侵入云云。經查：
  ㈠查本件案發經過，業據證人即告訴人任原於偵查中證述：當
    時被告直接走進來，說要找朋友，並要上樓，我問被告你朋
    友住幾樓，他又說不上來，也沒說他朋友叫什麼名字，我叫
    被告打電話請朋友下來接他上去，被告也不理會，我就請他
    出去，打電話給他朋友來接他，被告後來很不情願出去，後
    來我要出門打算隨手把門關上時，被告又擠進門內，嘴巴一
    直講他要找朋友要進去，最後他心不甘情不願被我跟羅龍生
    請出門等語（偵卷第49頁）。證人任原並於本院審理中證述
    ：當天我下樓時，看到被告和羅龍生有爭執，羅龍生表示被
    告曾闖入其家中，不想讓他上來，我便跟被告說「要找誰」
    ，被告說不出來，去幾樓也講不上來，支支吾吾的，我說你
    可以用電話通知你要找的人，請你到樓下去等，被告不願意
    ，硬要上來，我們只有阻擋再阻擋，結果他有出去，之後又
    再闖進來，我們就跟他講說你再進來的話，我們就報警，所
    以警察才到場；被告與羅龍生是在一、二樓間之階梯產生爭
    執，經我要求被告打電話聯絡，並去外面等，被告仍未立即
    離去，就是心不甘情不願的在那邊，是我們一直往下面走，
    被告才往後退；因為被告的態度，恐怕影響公寓之安全，方
    才報警；被告當時完全沒有說是二樓的「阿銘」同意他來，
    就硬要進來就對了等語（易字卷第70至76頁），核證人任原
    就前揭案發經過，於偵審中指證歷歷。又證人羅龍生於偵、
    審中證述：當天我在公寓內，被告就推門進來，說要找「阿
    銘」，經告知請打電話通知，被告則稱手機沒電，因為被告
    曾有侵入我家的紀錄，所以我們不希望被告進來，就請他離
    開，之後被告馬上又進來，就發生衝突了等語（易字卷第77
    至82頁）等語。證人鍾銘源於本院審理中亦到庭證稱：我是
    案發前兩週左右才在我們家樓下認識被告，被告說他的車壞
    了，請我幫他看一下是誰把他的車用壞了，我才陪被告過去
    一下，所以被告才知道我住在該公寓二樓，當天被告曾用手
    機聯繫我，但我沒回應，沒有接也沒有回電，沒有看到被告
    的訊息，當時不知道被告要來我住處，亦未同意被告進入公
    寓樓梯間，是事後回家看到被告有跟他人產生糾紛才知道等
    語明確（易字卷第84至88頁）。觀諸證人任原、羅龍生前揭
    證述，雖就被告當天有無表明要找「阿銘」一情所述略有歧
    異，但此容因各自記憶片段不同或就細節部分記憶趨為模糊
    使然，尚無礙其等所證之真實性，而上開證人均一致陳明並
    未同意被告進入該公寓樓梯間之情，足認證人此部分所證屬
    實，此外，另有監視器錄影畫面擷取照片可參（警卷第27頁
    ），從而，被告未經同意而進入上址公寓樓梯間乙情，應堪
    認定。
  ㈡被告固以前詞置辯，辯稱只是單純找人，並已和其友人「阿
    銘」相約當晚見面云云。惟依證人鍾銘源前揭所證，案發前
    兩週甫在被告搭訕下，偶然認識被告，當時其並未接聽被告
    來電，並不知道被告要來其住處，亦未同意被告進入該處公
    寓樓梯間等語（易字卷第84至88頁），業如前述，復參酌卷
    附LINE對話紀錄擷圖所示（警卷第25頁），被告於案發當日
    並未傳訊表明與鍾銘源相約在上址公寓住處見面之意，通話
    時間秒數亦甚為短暫，難認有聯繫上證人鍾銘源之情，核與
    證人鍾銘源所證情節相符，足認被告並未事先與鍾銘源取得
    聯繫，未經鍾銘源同意而擅自進入上址公寓樓梯間甚明。又
    倘若被告確有登門訪友之意，本可先打電話與鍾銘源約妥見
    面時間，或電聯確認鍾銘源在家後，經鍾銘源同意下，始前
    來造訪；然被告卻捨此而不為，既未事先徵得鍾銘源之同意
    ，即貿然進入該公寓內，嗣經公寓住戶即證人任原、羅龍生
    追問及表明拒絕進入下，亦未能釋明有何與鍾銘源約妥登門
    拜訪之情，復未再與鍾銘源聯繫確認，所為顯與常情有違，
    難謂有何正當理由。
  ㈢按刑法第306條之妨害居住自由罪，所保護者為個人居住場所
    之私密性與寧靜，有不受其他無權者侵入或留滯其內干擾與
    破壞之權利，亦即個人對其住居處所及其範圍有決定何人可
    以進入或停留其內之自由，以及個人在其居住處所內之私生
    活不被干擾或其居住安寧有不被破壞之自由。同條第1項所
    稱「無故侵入」，係指無正當理由而侵入而言，至其係公然
    或秘密、和平抑或強行為之，均非所問。所謂「正當理由」
    ，並不限於法律上所規定者，若在習慣上或道義上所許可者
    ，亦不能認為無故。即理由正當與否，應以客觀之觀察定之
    ，凡法律、道義或習慣等所應許可，而無悖於公序良俗者，
    即可認為正當理由，蓋以正當理由之有無，屬於事實之範圍
    ，無故侵入住宅罪之成立，須行為人主觀上具有明知其無權
    侵入，無正當理由仍執意侵入之故意；且該罪係保障個人居
    住安全，故在客觀上因行為人之侵入行為而危害個人居住安
    全即已成立（最高法院110年度台上字第4938號、110年度台
    上字第3690號判決意旨參照）。又住宅乃指人類日常居住之
    場所，公寓亦屬之，公寓之樓梯間雖僅供各住戶出入通行，
    然就公寓之整體而言，樓梯間亦為該公寓之一部分，而與該
    公寓有密切不可分之關係，故侵入公寓之樓梯間，難謂無同
    時妨害居住安全之情形，自應與侵入住宅同視（最高法院10
    4年度台上字第3947號判決意旨參照）。查本案公寓係一層
    兩戶之雙併式公寓，供任原、羅龍生、鍾銘源等多名住戶居
    住，並設有大門與外隔絕，禁止他人任意進入等情，業據證
    人任原、羅龍生、鍾銘源證述在卷（易字卷第73至75頁、80
    頁、86頁），則本案公寓之樓梯間顯非路人可隨意經過或進
    入之空間，顯然已與該公寓本身合一而成為不受他人干擾之
    居住空間，揆諸前揭說明，自屬住宅之一部分。而被告雖自
    稱係欲至該處找人，始進入該公寓樓梯間，並要親自聽「阿
    銘」（即鍾銘源）說不歡迎，才要離開云云（警卷第15頁）
    ；然該公寓樓梯間既屬住宅，非經同意，本不得任意進入，
    則此項理由自非法律所許可，且觀諸被告既非該公寓住戶，
    如欲進入公寓登門訪友，當先與友人約妥，而非逕自闖入該
    公寓樓梯間徘徊等候，復於證人任原、羅龍生質疑其來意，
    加以阻擋，並請其先與友人電話聯繫確認下，猶未能聽從配
    合而固執己意，並惱羞成怒，與之發生口角衝突，足見被告
    實係不請自來，並未獲得該公寓住戶之同意，亦難認有何正
    當理由，而被告自知於此，仍執意侵入上址公寓樓梯間，自
    有侵入住宅之故意。從而，被告並未得上址公寓住戶之同意
    ，而無正當理由即擅自侵入該公寓樓梯間，實已侵害該公寓
    住戶居住之安寧，干擾住戶之生活，自應以侵入住宅罪相繩
    。
  ㈣綜上所述，被告所辯，核屬卸責之詞，不足採信。本件事證
    明確，被告犯行足以認定，應予依法論科。
三、核被告所為，係犯刑法第306條第1項侵入住宅罪。
四、刑罰裁量：
    爰以行為人之責任為基礎，審酌被告先前已有違反性騷擾防
    治法、傷害、妨害自由及妨害名譽等前案紀錄，迭經法院論
    罪科刑，此有臺灣高等法院被告前案紀錄表在卷可稽（易字
    卷第47至64頁），足認其素行不佳，卻仍未謹慎其行，明知
    自己並非上址公寓之住戶，亦未事先徵得該公寓住戶之同意
    ，即動輒無故侵入他人住宅，對於告訴人及整棟公寓住戶之
    居住安寧均已有所危害，並影響整體社會治安，其犯罪動機
    、目的、心態及手段，均屬可議。復衡酌被告於案發當時業
    經告訴人當場勸阻，卻未秉持理性溝通，反與告訴人產生爭
    執，嗣於偵查及本院審理中又均否認犯行，並以前詞置辯，
    毫無悔意，益徵其法治觀念淡薄，所為並未獲告訴人之諒解
    ，亦未修補其犯行所生損害，犯後態度不佳；兼衡其侵入時
    間之長短、侵入之處所、犯罪所生損害、法益受侵害之程度
    ，及其智識程度、家庭生活狀況（易字卷第91頁）暨告訴人
    、檢察官之量刑意見（易字卷第92至93頁）等一切情狀，量
    處如主文所示之刑，並諭知如主文所示之易科罰金折算標準
    。
據上論斷，應依刑事訴訟法第299條第1項前段，判決如主文。
本案經檢察官饒倬亞提起公訴，經檢察官林世勛到庭執行職務。
中　　華　　民　　國　　111 　年　　9 　　月　　23　　日
                  刑事第三庭    法　官  羅婉怡
以上正本證明與原本無異。
如不服本判決應於收受送達後20日內向本院提出上訴書狀，並應
敘述具體理由；如未敘述上訴理由者，應於上訴期間屆滿後20日
內向本院補提理由書（均須按他造當事人之人數附繕本）「切勿
逕送上級法院」。
中　　華　　民　　國　　111 　年　　9 　　月　　26　　日
　　　　　　　　　　　　　　　　書記官　周耿瑩　　　　　　　　
附錄本判決論罪科刑法條
刑法第306條：
無故侵入他人住宅、建築物或附連圍繞之土地或船艦者，處一年
以下有期徒刑、拘役或九千元以下罰金。
無故隱匿其內，或受退去之要求而仍留滯者，亦同。